【裁判字號】    88,小上,15
【裁判日期】    890120
【裁判案由】    返還不當得利
【裁判全文】
臺灣高雄地方法院民事判決  八十八年度小上字第十五號
    上  訴  人  乙○○
    被上訴人    大眾商業銀行博愛分行
    法定代理人  甲○○
右當事人間請求返還不當得利事件，上訴人對於中華民國八十八年三月二十五日本院
 高雄簡易庭八十八年度雄小字第一九０號第一審判決提起上訴，本院判決如左：
    主  文
上訴駁回。
第二審訴訟費用由上訴人負擔。
    事  實
甲、上訴人方面：
  一、聲明：(一)原判決廢棄，(二)被上訴人應給付上訴人新台幣一千元及訴訟期間之食
      宿、交通、訴訟費用共計一萬零二百二十二元。
  二、陳述：除與原審判決書所載者相同茲予引用外，補稱：
    大眾商業銀行博愛分行所提出之錄影帶有經過變造，此由錄影帶之提款時間錯誤
    ，第一次提款之畫面停頓太久，日期有模糊不清，被遮蓋、移動、變造之跡象，
    不若原始錄影帶的清晰。
  三、證據：援用原審之立證方法。
乙、被上訴人方面：
  一、聲明：求為判決駁回上訴，第二審訴訟費用由上訴人負擔。
  二、陳述：與原審判決書所載者相同茲予引。
    理  由
一、本件上訴人起訴主張：伊於民國八十七年八月六日下午六時十五分許，在被上訴
    人所有位於高雄火車站前之自動提款機操作欲提領現金新台幣（下同）一千元時
    ，詎料該提款機乃竟未予吐鈔，惟其交易明細表乃業已顯示提領成功而於伊存款
    中扣款，嗣經伊向被上訴人反應，惟被上訴人乃竟以伊兩次均已提領成功而拒絕
    付款，為此乃依不當得利請求權請求判令被告應給付不當得利一千元及訴訟期間
    之食宿、交通、訴訟費用計一萬零二百二十二元等語，被上訴人則以伊於上訴人
    反應後經調看錄影帶結果，上訴人兩次操作提款機均已提領成功，其請求自屬無
    據等語，資為抗辯。
二、本件上訴人主張伊於被上訴人所有提款機提款而未吐鈔乙節，固據上訴人提出自
    動櫃員機交易明細表、存褶影本等件為證，惟查，本件上訴人於上揭時地操作提
    款機提款情形，經原審當庭勘驗被上訴人所提出之現場監視錄影帶，上訴人確認
    錄影帶中提款之人確係其本人無訛，其本人於八十七年八月六日下午五時五十七
    分五十四秒（錄影帶所顯示之時間）出現於上開地點提款機前提款，操作提款後
    乃於五十八分二十二秒取出千元鈔券並放入皮夾內，同分四十四秒取出明細觀看
    ，嗣其乃再為提款，於六時零分十八秒時取鈔（見及千元鈔下角處），同分二十
    八秒取出明細觀看，同分四十秒見及千元鈔券全部，嗣上訴人乃於一分二十二秒
    離去乙節，此有勘驗筆錄在卷可稽。本院依上訴人聲請再行勘驗上開錄影帶，錄
    影帶所顯示情形，與上開原審所述上訴人提款之情節並無不同，上訴人第一次之
    提款時間為五十八分二十二秒，成功取出千元鈔券並放入皮夾內，其第二次提款
    之過程係於五十九分十二秒又將提款卡插入提款機內，但並未提款，三十三秒時
    ，似欲離去（上訴人似遺忘其提款卡仍在提款機內），三十六秒時又出現在提款
    機之前，四十秒取回提款卡，四十八秒再度將提款卡插入提款機內，六時零分十
    八秒取出千元鈔，拿在手中，二十三秒將提款卡放入皮夾，千元鈔依然在其手中
    ，二十八秒取出明細並核對明細，一分二十二秒離開，此有本院八十八年十月一
    日勘驗筆錄在卷可稽，由上述上訴人之提款情節顯示，上訴人確係提領二次千元
    鈔成功無訛。
三、本件上訴人於原審時主張系爭錄影帶乃經被上訴人變造，其上訴理由仍稱「被上
    訴人所提出之錄影帶有經過變造，此由錄影帶之提款時間錯誤，第一次提款之畫
    面停頓太久，日期有模糊不清，被遮蓋、移動、變造之跡象，不若原始錄影帶的
    清晰」等語。惟查上開影像經原審勘驗自始乃係連續播出，其下並均有時間顯示
    ，且原告於其內每一時段動作表情均無重複，其後之背景人物亦均係連續出現而
    無變造之情；上開錄影帶再經本院勘驗，並無畫面模糊不清、遮蓋、移動、變造
    之情形，且依法律之經濟分析觀點而言，系爭提領之金額為一千元，被上訴人似
    無因此而特須加以變造之經濟實益，是系爭錄影帶內容應屬真正而無變造之情形
    ，上訴人主張顯無足採，被上訴人所辯上訴人二次提款均成功等語應屬可信。原
    告二次
四、綜上所述，本件上訴人主張系爭錄影帶乃經被上訴人變造，伊僅提款一次為不足
    採，被上訴人抗辯上訴人二次提款均成功等語尚屬可信。是則上訴人執此主張被
    上訴人應給付上訴人一千元及訴訟期間之食宿、交通、訴訟費用共計一萬零二百
    二十二元云云，自屬無據，應予以駁回。原審為上訴人敗訴之判決，並無不合，
    上訴意旨指摘原判決不當，求予廢棄改判，為無理由，應予駁回。
五、據上論結，本件上訴為無理由，依民事訴訟法第四百三十六條之三十二第一項、
    第四百四十九條第一項、第七十八條，判決如主文。
中    華    民    國    八十九    年      一      月        二十        日
                                  臺灣高雄地方法院民事第二庭
                                      審判長法  官  陳  真  真
                                            法  官  朱  玲  瑤
                                            法  官  陳  信  伍
右為正本係照原本作成。
本判決不得上訴。
中    華    民    國    八十九    年      一      月        二十        日
                                            書記官  李  梅  芬


司法院資訊處製作；財團法人民間司法改革基金會備份。
